臺灣臺北地方法院簡易民事判決
110年度北簡字第19114號
原      告  富邦產物保險股份有限公司

法定代理人  羅建明  
訴訟代理人  黃律皓  
被      告  黃柏凱  
上列當事人間請求損害賠償事件，本院於民國一百一十一年三月
二日言詞辯論終結，判決如下︰
    主    文
被告應給付原告新臺幣肆萬參仟貳佰柒拾元，及自民國一百一十
年八月十七日起至清償日止，按年息百分之五計算之利息。
原告其餘之訴駁回。
訴訟費用新臺幣壹仟肆佰肆拾元由被告負擔百分之三十二，餘由
原告負擔。
本判決第一項得假執行。但被告如以新臺幣肆萬參仟貳佰柒拾元
為原告預供擔保，得免為假執行。
    事    實
甲、原告方面：
一、聲明：被告應給付原告新臺幣（下同）十三萬四千六百零一
    元，及自起訴狀繕本送達翌日（即民國一百一十年八月十七
    日）起至清償日止，按年息百分之五計算之利息。
二、陳述略稱：
  ㈠緣被告黃柏凱於一百一十年三月二十四日駕駛車號000-000號
    普通重型機車，行經臺北市○○區○○路○段○○○號前時，因向左
    變換車道未讓直行車先行，且未注意安全距離之過失，致碰
    撞訴外人即被保險人蔡佩雯所駕駛車號000-0000號自小客車
    （下稱系爭汽車），系爭汽車因而受損，案經報請臺北政府
    警察局大安分局交通分隊處理在案。
　㈡系爭汽車已向原告投保車體損失險，且尚在保險期間，經被
    保險人蔡佩雯向原告書面通知辦理出險且經查證屬實，並賠
    付必要修復費用合計十三萬四千六百零一元（含工資二萬五
    千零四元、零件十萬九千五百九十七元），原告並依保險法
    第五十三條規定，取得對被告之代位求償權，爰依侵權行為
    法律關係請求損害賠償。
　㈢對臺北市政府警察局交通警察大隊函覆資料無意見。本件願
    以三萬元和解，原告用定律遞減法折舊已經是扣比較多的，
    但被告不願意，且被告僅空言指摘系爭汽車與有過失，無法
    舉實證說明，請法院依法判決。
　㈣本件系爭車禍發生之原因，係因被告變換車道未禮讓直行車
    先行所致，依道路交通安全規則第九十九條第一項第三款、
    第一百零九條第二項第二款規定，被告若需向左變換車道，
    應與系爭汽車之前方保持相當距離並顯示方向燈後為之，然
    被告行駛於平行系爭汽車即貿然向左變換車道，系爭汽車根
    本不可能預期被告即將變換車道，被告如此貿然之行為，衡
    諸常情，系爭汽車根本猝不及防，被告辯稱系爭汽車未注意
    車前狀況而與有過失，實屬無據。
　㈤系爭汽車受損，經以十三萬四千六百零一元估修，被告雖辯
    稱系爭汽車維修部分含有左側、前柵欄及多項非撞擊點之 
    內容，惟參酌系爭汽車車損照片第八張、第十六張、第十七
    張，前柵欄整片斷裂、保險桿之連接處明顯斷裂、右大燈裂
    損，且依道路交通事故黏貼表紀錄所示，系爭車禍當時系爭
    汽車前開部位確有受損，被告爭執非系爭車禍所造成，洵屬
    無據。
　㈥關於被告答辯狀所附照片，原告認為車損的部分其實警方的
    資料也有照片，至於被告質疑大燈維修部分，系爭汽車進場
    後就是按維修天數計算，沒有中間還開出去再補修大燈的事
    情，其餘請法院依法判決。
三、證據：提出道路交通當事人登記聯單影本一件、道路交通事
    故現場圖影本一件、訴外人駕駛執照及行車執照影本各一件
    、汽車險理賠申請書影本一件、估價單影本二件、系爭汽車
    車損照片影本一件及統一發票影本一件為證。
乙、被告方面：
一、聲明：原告之訴駁回。
二、陳述略稱：
　㈠本件系爭汽車於被告騎乘車號000-000普通重型機車切換車道
    時，系爭汽車右前車頭碰撞被告左後車尾所致。撞擊時系爭
    汽車未即時停車，被告機車亦未傾倒並無損害，顯見撞擊力
    道極為輕微，原告求償十三萬四千零六十一元，顯不合理，
    茲分述如下：
　　⑴依道路交通安全規則第九十四條第三項規定，系爭汽車行
      車事故地點時，疏未注意車前狀況，致撞擊前方被告機車
      ，且未即時停車顯與有過失，雙方所受損害間有相當因果
      關係，各應負擔其侵權行為損害賠償責任，肇事責任不應
      全由被告負擔。
　　⑵原告主張之估價單分屬間隔多天之兩份，且碰撞位置為系
      爭汽車之右前車頭與被告機車左後方，然原告所提估價單
      之維修項目中卻包含多項「非」撞擊點之內容，茲列出「
      非」撞擊點內容如下：
　　　①原告所提估價日期一百一十年三月二十四日之估價單中
        ，維修項目含有「前柵Ｋ」單價一萬八千四百二十三元
        ，然撞擊點位於右前方，且撞擊時原告未即時停車，被
        告機車亦未傾倒，顯見撞擊力道即為輕微，顯無致「前
        柵Ｋ」損壞可能。
　　　②同上估價單中，維修項目含有左側板金「左邊k 8×00000
        00AGRU」單價一萬五千四百一十三元，如前所述，撞擊
        點位於右前方，且撞擊時原告未即時停車，被告機車亦
        未傾倒，顯見撞擊力道即為輕微，顯無致該板金有維修
        需求，另被告於系爭車禍當日所拍攝之現場照片，亦可
        明顯看到系爭汽車左邊車殼無任何損傷。
　　　③系爭事故發生五日後，出現估價日期為一百一十年三月
        二十九日之估價單，維修項目含有「右大燈、裂」，單
        價四萬七千九百零八元與工資一千七百八十五元，如前
        所述，撞擊點位於右前方，且撞擊時原告未即時停車，
        被告機車亦未傾倒，顯見撞擊力道極為輕微，顯無致「
        右大燈、裂」損害可能。且由被告於系爭車禍發生當日
        所拍攝之現場照片，亦可明顯看到右大燈明亮且無裂痕
        ，若右大燈卻有裂痕，專業原廠為何於系爭車禍發生五
        日後才發現？故該估價單顯非被告所應負擔。
　　⑶系爭汽車係奧迪自小客車，被告係一般機車，雙方車輛堅
      固程度常情可斷，原告主張所造成之損害顯不相當。依折
      舊相關規定，系爭汽車已逾耐用年數，故扣除前述「非」
      撞擊點內容後之新品材料費用為二萬七千八百五十三元，
      扣除折舊額後，僅能就其中十分之一之殘值二千七百八十
      五元認為係必要之修復費用，計算式：（61,689－18,423－
      15,413）×1/10＝2,785，加上不應折舊之工資二萬三千二
      百一十九元，扣除「非」撞擊點內容比例減少之工資後之
      實際工資應為一萬零四百八十四元，計算式：23,219×27,
      853÷61,689≒10,484，系爭汽車之必要修復費用為一萬三
      千二百六十九元，計算式：2,785＋10,484＝13,269。
　㈡對臺北市政府警察局交通警察大隊函覆資料就肇事責任的認
    定有意見，認為雙方都有過失，系爭汽車沒有注意車前狀況
    ，且警方筆錄並不是第一時間做的，因為系爭汽車開走，所
    以被告不認為訴外人有注意道路狀況，估價單上有多項是跟
    系爭車禍無關的項目。本件最多願以二萬元和解，被告認為
    已加計七千元，關於原告之請求，請依法判決。
三、證據：提出系爭車禍現場之被告機車照片影本一件及系爭汽
    車車損照片影本一件為證。
丙、本院依職權向臺北市政府警察局交通警察大隊函調本件肇事
    相關資料。
    理    由
一、程序方面：按民事訴訟法第十五條第一項規定：「因侵權行
    為涉訟者，得由行為地之法院管轄。」，本件車禍發生於臺
    北市○○區○○路○段○○○號處，屬本院轄區，故本院具有管轄權
    ，合先敘明。
二、原告主張之事實，已據其提出道路交通當事人登記聯單影本
    一件、道路交通事故現場圖影本一件、訴外人駕駛執照及行
    車執照影本各一件、汽車險理賠申請書影本一件、估價單影
    本二件、系爭汽車車損照片影本一件及統一發票影本一件為
    證，復有臺北市政府警察局交通警察大隊北市警交大事字第
    1103029461號函及所附道路交通事故現場圖、A3類道路交通
    事故調查紀錄表、道路交通事故當事人登記聯單及道路交通
    事故照片黏貼紀錄表（共三頁）在卷可稽，再參酌被告到庭
    除抗辯系爭汽車亦與有過失及損害賠償金額有爭議外，其餘
    均未爭執，堪認原告主張之事實為真實。　　
三、按因故意或過失，不法侵害他人之權利者，負損害賠償責任
    。汽車、機車或其他非依軌道行駛之動力車輛，在使用中加
    損害於他人者，駕駛人應賠償因此所生之損害。負損害賠償
    責任者，除法律另有規定或契約另有訂定外，應回復他方損
    害發生前之原狀。第一項情形，債權人得請求支付回復原狀
    所必要之費用，以代回復原狀。損害賠償，除法律另有規定
    或契約另有訂定外，應以填補債權人所受損害及所失利益為
    限。民法第一百八十四條第一項、第一百九十一條之二、第
    二百十三條第一項、第三項、第二百十六條第一項分別定有
    明文。次按「機車行駛之車道，應依標誌或標線之規定行駛
    ；無標誌或標線者，依下列規定行駛：三、變換車道時，應
    讓直行車先行，並注意安全距離。」、「按汽車駕駛人，應
    依下列規定使用方向燈：左（右）轉彎時，應先顯示車輛前
    後之左（右）邊方向燈光；變換車道時，應先顯示欲變換車
    道方向之燈光，並應顯示至完成轉彎或變換車道之行為。」
    ，道路交通安全規則第九十九條第一項第三款、第一百零九
    條第二項第二款分別定有明文。再按民事訴訟法第二百七十
    七條規定：「當事人主張有利於己之事實者，就其事實有舉
    證之責任，」；原告對於自己主張之事實已盡證明之責後，
    被告對其主張，如抗辯其不實並提出反對之主張者，則被告
    對其反對之主張，亦應負證明之責，此為舉證責任分擔之原
    則，最高法院十八年上字第二八五五號裁判意旨參照。又原
    告於起訴原因已有相當之證明，而被告於抗辯事實並無確實
    證明方法，僅以空言爭執者，當然認定其抗辯事實之非真正
    ，而應為被告不利益之裁判，最高法院十八年上字第一六七
    九號裁判意旨參照。經查，本件被告雖辯稱系爭汽車沒有注
    意車前狀況，原告方面亦與有過失云云，然據道路交通事故
    現場圖現場處理摘要記載：「Ａ車（即被告）稱沿辛亥路三
    段東往西方向行駛第二車道左切第一車道時左後車尾與Ｂ車
    稱沿同路同向第一車道直行右前車頭發生碰撞而肇事。」(
    參本院卷第五十七頁)，被告於切換車道時未依上開規定讓
    直行車先行，及未注意安全距離，且原告於起訴原因已有相
    當之證明，被告僅空言抗辯，然並無確實證明方法，參酌前
    揭最高法院裁判意旨所示之見解，其抗辯原告方面亦與有過
    失實無足採。
四、復按不法毀損他人之物者，被害人得請求賠償其物因毀損所
    減少之價額，民法第一百九十六條定有明文。所謂因物被毀
    損所減少之價額，得以修復費用為估定標準，但以必要者為
    限。若被害人能證明其物因毀損或減少之價額，超過必要之
    修復費用時，就其差額，仍得請求賠償（最高法院七十七年
    度第九次民事庭會議決議參照）。故被害人得以修理費用作
    為其物因毀損所減少價額之計算依據，但其中以新品更換舊
    品，且因此提高該物整體價值者，該更換之新品即非屬損害
    發生前物之原狀，則該更換新品所支出之費用，應予計算其
    折舊。
五、經查：㈠本件被告因向左變換車道未讓直行車先行，且未注
    意安全距離之過失，致造成系爭汽車受有損害，依前開民法
    第一百九十一條之二本文規定，即應賠償其因此所生之損害
    即因回復原狀所必要之修理費用，惟系爭汽車雖以十三萬四
    千六百零一元修復，考量該估價單中十萬九千五百九十七元
    部分為「零件」，而關於更新零件部分之請求，應以扣除按
    汽車使用年限計算折舊後之費用為限；㈡依所得稅法施行細
    則第四十八條第一項規定：「採平均法者，以固定資產成本
    減除殘價後之餘額，按固定資產耐用年數表規定之耐用年數
    平均分攤，計算其每期折舊額」，依八十六年十二月三十日
    行政院台八六財字第五二○五一號函所頒之「固定資產耐用
    年數表」，自用小客車之耐用年數為五年，自系爭汽車出廠
    日期一百零三年一月至一百一十年三月二十四日發生系爭車
    禍日止，實際使用已超過五年，第五年後因車輛仍堪用，不
    予繼續折舊。本件零件部分（即估價單所載材料部分）維修
    金額為十萬九千五百九十七元，有估價單影本二件在卷為憑
    ，則其折舊額計算如下：殘價＝取得成本/（耐用年數＋１）即
    109,597元÷6≒18,266元（元以下四捨五入）；折舊額＝（取
    得成本－殘價）×折舊率×使用年數，即（109,597元－18,266
    元）×0.2×5＝91,331元，則原告得請求零件修理費一萬八千
    二百六十六元（即折舊後修理費：109,597元－91,331元＝18,
    266元）。據此，系爭汽車修復費用，其中零件十萬九千五
    百九十七元部分，扣除折舊金額後為一萬八千二百六十六元
    ，加上工資二萬五千零四元，方屬必要之修理費用，原告得
    請求被告給付系爭汽車修理費用為四萬三千二百七十元（計
    算式：18,266＋25,004＝43,270）；㈢被告雖抗辯本件車禍撞
    擊力道輕微，無致「前柵Ｋ」、「右大燈、裂」損害可能，
    系爭汽車左邊車殼無任何損傷，無左側板金「左邊k 8×0000
    000AGRU」之必要云云，然照片顯示系爭汽車右前方及保險
    桿連接處明顯受損，被告空言辯稱撞擊力道輕微，無致「前
    柵Ｋ」、「右大燈、裂」損害可能，無左側板金「（前保）
    左邊k 8×0000000AGRU」之必要，並不足採信；㈣被告復抗辯
    應依定律遞減法零件折舊為十分之一殘值云云，雖實務見解
    頗多傾向「採用定率遞減法者，其最後一年度之未折減餘額
    ，以等於成本十分之一為合度」，但此係過去所得稅法第五
    十四條第三項之規定，該規定於九十八年間修改，已經沒有
    這個比例，立法理由為「為縮短財務會計與稅務會計之差異
    ，爰參照商業會計法第四十六條規定，將本條固定資產提列
    折舊及估算殘價之相關規定予以修正。」，故使用超過耐用
    年限之系爭汽車，除非原告願以對其較不利之定律遞減法計
    算（按：本件原告僅於協商和解時願以此考量和解金額，和
    解不成則要求依法裁判），否則本院認為以平均法計算零件
    折舊較為適當。
六、綜上所述，原告本於保險代位及民法侵權行為法律關係，請
    求被告給付十三萬四千六百零一元及自起訴狀繕本送達之翌
    日（即一百一十年八月十七日）起至清償日止，按年息百分
    之五計算之利息，其請求於主文第一項之範圍內為有理由，
    應予准許。超過主文第一項範圍之請求，則屬無據，應予駁
    回。
七、本件係就民事訴訟法第四百二十七條第一項訴訟適用簡易程
    序所為被告一部敗訴之判決，依同法第三百八十九條第一項
    第三款規定，就被告敗訴部分應依職權宣告假執行。並依同
    法第三百九十二條第二項規定，依職權宣告被告敗訴部分如
    供擔保，得免為假執行。
八、本件訴訟費用額，依後附計算書確定如主文所示金額。
九、本件事證已臻明確，兩造其餘攻擊防禦方法，於本判決結果
    不生影響，爰不一一論述，併此敘明。
十、據上論結，原告之訴為一部有理由，一部無理由，依民事訴
    訟法第七十九條，判決如主文。　　
中　　華　　民　　國　　111 　年　　3 　　月　　30　　日
                              臺北簡易庭
                              法      官  文衍正
以上正本係照原本作成。
如對本判決不服，須於判決送達後二十日內向本庭（臺北市重慶
南路一段一百二十六巷一號）提出上訴狀。（須按他造當事人之
人數附繕本）。如委任律師提起上訴者，應一併繳納上訴審裁判
費。
中　　華　　民　　國　　111 　年　　3 　　月　　30　　日
                              書  記  官  高秋芬
訴訟費用計算書：
項        目             金  額（新臺幣）        備  註 
第一審裁判費　　           1,440元
合　　　　計　　     　    1,440元